臺灣高等法院交通事件裁定　　　　　　 96年度交抗字第425號
抗　告　人
即受處分人　甲○○
上列抗告人因違反道路交通管理處罰條例案件，不服臺灣士林地
方法院，中華民國96年5月8日所為裁定（96年度交聲字第303號
），提起抗告，本院裁定如下：
    主  文
抗告駁回。
    理  由
一、原裁定意旨略以：異議人甲○○於民國96年2月5日14時55
    分駕駛車號DU-8657號自小客車行經設有燈光號誌管制之臺
    北縣汐止市○○路○段與民權街交岔路口，並左轉民權街口
    ，證人即現場舉發警察陳虞錦於96年4月20日在原審法院證
    稱：「當時我在該段實施交通大執法的勤務，針對大同路往
    台北方向左轉民權街口違規闖紅燈作告發，當時聲明異議人
    駕駛自小客車並且載他小孩，因為紅燈左轉，所以我把她現
    場攔下掣單舉發，現場我有告訴聲明異議人違規事實及狀況
    …針對她所違規的路口，讓聲明異議人知道那是三時相的號
    誌…」、「我不是以讀秒的方式來判別聲明異議人，是以該
    三時相的號誌為標準，我沒有辦法用讀秒的方式判斷是否違
    規」、「（你所站的位置，是否可以看得到我〈即異議人〉
    行使方向的紅綠燈號誌？）我看不到燈號」、「（你看不到
    大同路的交通號誌，你如何判斷我〈即異議人〉闖紅燈左轉
    ？）你（即異議人）當時的時相（時段與車流方向）是大同
    路台北與基隆方向，聲明異議人行駛方向是大同路往台北方
    向，大同路往基隆方向車流是持續，所以我認定你紅燈左轉
    」、「（我〈即異議人〉方向的燈行駛的時候，對方往基隆
    方向是否是紅燈？）不是，是綠燈」、「（你看到民權街的
    號誌是什麼燈？）紅燈」、「（請說明你所看到的情形？）
    車輛持續進行就是指大同路的雙向車有車輛直線通行，所以
    聲明異議人車輛要左轉的話，應該停在最內線等待左轉燈」
    、「（違規地點的號誌，基隆往台北方向，直行燈與左轉燈
    同時亮之後，左轉燈熄滅，直行燈繼續亮，是否如此？）就
    號誌是這樣」等語綦詳（見當日訊問筆錄），並有證人當庭
    繪製違規地點現場圖附卷可參，足見證人舉發當時所站之位
    置確實無法看見大同路上的燈光號誌，而臺北縣大同路與民
    權街交岔路口之交通號誌為三時相運作，其時相變化情形：
    第一時相為大同路北向南可直行及左轉，第二時相為大同路
    南北雙向直行，第三時相為民權街東西雙向通行。而當時民
    權街之號誌為紅燈，而大同路上雙向車輛均直線通行情形，
    已據證人證述明確，自可推論異議人違規當時交岔路口之燈
    光號誌為第二時相，即大同路南北向之燈光號誌均為綠燈無
    疑。本件異議人駕駛車輛行經大同路與民權街口欲左轉民權
    街時，未依燈光號誌之指示，等候左轉專用號誌轉換成綠燈
    ，即逕自左轉進入民權街，其違規事實至為明確，應堪認定
    。核其所為，應係違反道路交通管理處罰條例第48條第1項
    第2款「汽車駕駛人轉彎時，不依號誌指示」之規定，而非
    「汽車駕駛人，行經有燈光號誌管制之交岔路口闖紅燈」，
    是原處分機關認異議人係違反道路交通管理處罰條例第53
    條、第63條第1項第3款之規定，顯有違誤。另本件違規車輛
    所有人為汪宜芬，舉發員警於舉發違反道路交通管理事件通
    知單之車主姓名欄誤植為甲○○，惟於本件違規事實並無影
    響。綜上所述，異議人所持之異議理由尚非無據，原處分既
    有瑕疵可議，自應由本院予以撤銷，另為適法之處罰。爰審
    酌異議人違規情節之輕重及其行為後之態度等情狀，依道路
    交通管理處罰條例第48條第1項第2款、第63條第1項第1款之
    規定，諭知處罰鍰新臺幣600元，並記違規點數1點。
二、抗告意旨略以：請證人提出大同路往基隆方向燈號為綠燈及
    該方向行駛之車輛未違規之證據；舉發員警當時告知有錄影
    可以證明無誤，當時亦有另1名警察站立在攝影機旁，於是
    要求員警將證據調閱後一併寄送，才會在罰單上簽名，證人
    卻否認抗告人有上述要求，亦未附上照片；另車輛所有人名
    稱錯誤，顯示有所瑕疵，爰請撤銷原裁定云云。
三、按交通員警製單舉發違反道路交通管理處罰條例所列之違規
    事實，本質上為行政處分，係公務員基於職務上權力，依法
    就特定之具體事件所為具公法上效果之單方行政行為，基於
    公務員為公法上行為具有公信力之原則，該行政行為當可被
    推定為真正，其據以依法處分之事實認定亦為正確無誤，此
    公信原則，乃立法者賦予行政機關制定違反道路交通事件統
    一裁罰標準及處理細則，使執勤警員得當機處分，以維護交
    通秩序、安全之行政目的。惟依道路交通管理處罰條例科處
    行政罰事件，依據公法爭議之舉證責任分配法則，應先由行
    政機關就其業已履踐相關正當法律程序以及人民應受處罰之
    客觀違反法令行為，負證明之責，受處罰人就行政機關已為
    相當證明之前開事項，若主張欠缺主觀歸責條件或為其他抗
    辯，亦須就其所辯提出反證。
四、經查：抗告人即受處分人甲○○確於前揭時間駕駛上開車輛
    行經設有燈光號誌管制之臺北縣汐止市○○路○段與民權街
    交岔路口，並左轉民權街口，此為抗告人所不爭執，大同路
    口係為三時向號誌，故若欲於大同路左轉民權街，即須等待
    左轉燈號亮起方可行進，而舉發員警當時係處於距民權街上
    ，與上述路口距約50至100公尺處，因地處位置無法目視得
    知大同路口紅綠燈號，故以大同路臺北與基隆方向之車流來
    判斷當時之時向，此有舉發員警即證人於原審當庭繪製之現
    場圖及具結證言可稽。雖員警無法提供當時照片等物證以資
    證明，但依其位置可清楚辨識當時車流方向，進而推知抗告
    人係未依據號誌指示而違規左轉民權街，並以證人身分，於
    審判時就親身經歷提供不可替代之證明方法，再參以舉發員
    警與抗告人並無嫌隙，並無甘冒觸犯偽證之罪責，故意構詞
    誣陷受處分人之必要，是抗告人之違規行為堪可認定；另抗
    告人指稱當時係有2部機車闖紅燈，故導致舉發員警誤以為
    大同路南北雙向燈號為第二時向，僅可雙向直行，不能左轉
    ，惟就此抗告人未能舉證以實其說，尚難遽信；至員警誤載
    車輛所有人為汪宜芬，雖屬瑕疵，但無礙於本件違規案件之
    舉發與處罰。
五、綜上所述，原審裁定依據道路交通管理處罰條例第48條第2
    款及同條例第63條第1項第1款，以汽車駕駛人未依號誌指示
    轉彎，處新臺幣600元罰鍰，並記違規點數1點，均屬有據。
    原裁定認事用法並無不合，抗告人抗告意旨仍執前詞，指摘
    原裁定不當，為無理由，應予駁回。
六、據上論結，應依道路交通案件處理辦法第26條，刑事訴訟法
    第412條，裁定如主文。
中　　華　　民　　國　　96　　年　　6 　　月　　27　　日
　　　　　　　　　刑事第七庭審判長法　官　黃麗生
　　　　　　　　　　　　　　　　  法　官　許錦印
　　　　　　　　　　　　　　　　  法　官　江國華
以上正本證明與原本無異。
不得再抗告。
                                  書記官  陳玉嬋
中　　華　　民　　國　　96　　年　　6 　　月　　28　　日
